台灣高等法院民事判決　九十年度上國易字第八號
　　　上　訴　人　　台北市政府工務局養護工程處
　　　法定代理人　　羅俊昇
　　　被　上訴人　　甲○○
右當事人間請求國家賠償事件，上訴人對於中華民國九十年八月十七日臺灣臺北地方
法院八十九年度國字第一一號第一審判決提起上訴，本院判決如左：
　　主　　文
原判決關於命上訴人給付超過新台幣伍拾萬零貳佰元部分，及該部分假執行之宣告
，暨訴訟費用之裁判（確定部分除外）均廢棄。
右開廢棄部分，被上訴人在第一審之訴及其假執行之聲請均駁回。
其餘上訴駁回。
第一、二審訴訟費用（確定部分除外）由上訴人負擔百分之六十，餘由被上訴人負擔
。
　　事實及理由
一、被上訴人主張：被上訴人於民國（下同）八十七年十一月三日晚間九時二十分許
　　，騎乘車牌號碼ＷＬ─四二九輕型機車外出，途經台北市○○區○○路斜坡，因
　　該路段上菁山路六十三號前地面有坑洞，上訴人未將該洞填補或於前方設置警告
　　標示，且該日天候不佳又未開啟路燈等夜間照明設備，致被上訴人雖以時速低於
　　三十公里之速度直線行駛，仍無法辨識而摔落於凹洞，致被上訴人左側脛骨、平
　　台骨折、左膝前十字韌帶剝離性骨折、左膝外側半月板破裂等傷害，經附近鄰居
　　陳建璋通知急救單位，先送至台北市立陽明醫院（下稱陽明醫院）並轉診三軍總
　　醫院進行開放性復位及鋼板內固定及半月板修補手術。被上訴人於陽明醫院診治
　　支出費用新台幣（下同）三千四百九十一元；自八十七年十一月四日至同月十四
　　日於三軍總醫院住院、開刀費用計一十四萬三千七百五十八元、複診費用二千九
　　百零八元；另於八十九年一月十六日至同月二十二日於財團法人振興復建醫學中
　　心（下稱振興復建醫學中心）住院接受鋼板拔除手術費用計二萬八千零三十二元
　　；另門診治療費用二千五百七十七元，且醫師建議須穿著護膝行走以保護，支出
　　購買護膝費用四百五十元，住院期間由母親擔任看護計四萬元，合計二十二萬一
　　千二百一十八元。又被上訴人膝部因本件事故變得虛弱，罹患退化性關節炎，將
　　來須進行人工關節手術，身心受到巨創，請求一百萬元之慰撫金以茲慰藉，爰依
　　國家賠償法及民法侵權行為之規定，提起本訴。並聲明：駁回上訴人之上訴。
二、上訴人則以：被上訴人於肇事當日在現場對處理警員稱所受身體上之傷害係因閃
　　避菁山路鐵板蓋所致，嗣上訴人所屬第五分隊本件事故所為二次現場會勘，被上
　　訴人於第一次會勘時稱因閃避如原審判決附圖所示之六十五號後上方之「人孔蓋
　　」，於其下方之「圓形填補處」跌倒所致；第二次方改稱係因閃避上開「人孔蓋
　　」，至如原審判決附圖所示之「已填平之坑洞」處跌倒所肇致，就被上訴人二次
　　會勘所稱閃避之人孔蓋與坑洞距離，各為九十公尺、一百公尺，道路上之坑洞與
　　被上訴人所受身體上之損害顯無因果關係。被上訴人未證明肇事當日路燈未開，
　　且路燈非上訴人職掌，被上訴人主張肇事日未開啟路燈致伊騎機車摔落坑洞受傷
　　，亦與上訴人無關。如上訴人應負賠償責任，被上訴人請求醫療費用中，僅實際
　　支出四萬九千八百一十七元，而看護由被上訴人母親為之，則逾上開金額之醫療
　　費及看護費均非屬被上訴人之損害賠償範圍。被上訴人請求之慰撫金既無依據，
　　金額亦過高。又如被上訴人主張跌倒之坑洞並非不明顯，現場刮地痕長八．六公
　　尺，但無剎車痕，被上訴人於事故發生時係中國文化大學新聞系二年級學生，往
　　來系爭道路已有一年餘，就道路狀況相當熟稔，如依時速三十公里限制，注意車
　　前狀況，並隨時採取必要之安全措施，被上訴人應得閃避道路坑洞。尤其當日天
　　雨路滑，被上訴人應減速慢行，作隨時停車之準備，顯然被上訴人當日行車超速
　　、未注意車前狀況，致未及剎車而摔落坑洞。被上訴人未依道路交通安全規則之
　　規定行駛，就其所受損害亦與有過失等語，資為抗辯。並聲明：(一)原判決不利上
　　訴人之部分廢棄。(二)前項廢棄部份，被上訴人在第一審之訴及假執行聲請均駁回
　　。（原審為被上訴人部分勝訴、部分敗訴之判決，被上訴人對於敗訴部分，並未
　　提起上訴。上訴人則對其敗訴部分，提起上訴）。
三、兩造不爭之事實：被上訴人於八十七年十一月三日晚間九時二十分許，騎乘上開
　　輕型機車外出，於台北市○○區○○路斜坡上跌倒，被上訴人因而受有左側脛骨
　　、平台骨折、左膝前十字韌帶剝離性骨折、左膝外側半月板破裂之傷害；上訴人
　　為系爭道路管理機關，於事故當日台北市○○路在六十三號與六十一號間有如原
　　審判決附圖所示長一．五公尺、寬○．六五公尺之坑洞，該坑洞未填補，亦未設
　　置警告標示等情，有被上訴人提出之照片三張、三軍總醫院診斷證明書、振興復
　　健醫學中心診斷證明書、原審法院勘驗筆錄及養護工程日報表附卷可稽，復為兩
　　造所不爭執。
四、被上訴人主張其因閃避如原審判決附圖所示之菁山路六十五號與六十三號中間之
　　台電人孔蓋，而於前方之坑洞處跌倒而受傷，上訴人則辯稱：被上訴人閃避之人
　　孔蓋距離其跌倒之坑洞處長達九十公尺以上，被上訴人身體所受損害，顯與上訴
　　人管理之道路無因果關係。被上訴人受傷乃路燈未開啟，非上訴人職掌，與上訴
　　人無關等語，惟查：
（一）台北市○○路門牌號碼越多坡度越高，六十五號往前六十一號是呈下坡，於六
　　　十三號與六十五號間有台電之人孔蓋，另於六十五號上方九十公尺處亦有一人
　　　孔蓋，均為直徑約一公尺之圓形鐵蓋，有原審勘驗筆錄在卷可稽。
（二）依卷附道路交通事故調查報告表所示現場圖，顯示刮地痕係自坑洞下緣開始，
　　　足認被上訴人係於該坑洞處跌倒。查該現場圖所標示之坑洞與門牌號碼之相對
　　　位置雖與原審判決附圖有差異，惟查證人台北市政府警察局士林分局交通分隊
　　　警員陳龍彬證稱：「道路交通事故調查報告表是我製作的。我總共去看三次，
　　　事發後我當時去看時只有一個坑洞。第一次會勘坑洞還在，第二次會勘，坑洞
　　　已經填平。」（請見本審卷第四九頁至第五○頁）；「（開庭前）我有回到現
　　　場，但道路重鋪過許多次，坑洞已不在，我從山上往下（拍）照現場，山上號
　　　碼較多，在製作調查報告表時我有核對過附近門牌。」「六十一號和六十三號
　　　的房子雖不一樣，但門牌卻在一起，我是以六十三號門牌算距離九公尺，實際
　　　上在六十三號前」（請見本審卷第五七頁至第五八頁）。證人陳建璋證稱：「
　　　八十七年十一月三日晚上九時二十分左右，甲○○發生車禍當時我並未見到，
　　　我住六十一號，聽到聲音，打開窗戶，正看到摔倒滾到六十一號前之甲○○，
　　　那時六十三號正對面只有一個坑洞」等語。經原審履勘現場並依上訴人所屬職
　　　員儀器測量而繪製如原審判決所示之附圖，就現場道路存在一個已填平之坑洞
　　　及一個圓形填補處之形狀與面積觀之，足認道路交通事故調查報告表所示現場
　　　圖，所示坑洞，應為原審繪製之附圖即位於六十三號與六十一號間之「已填平
　　　之坑洞」。
（三）被上訴人自事發後即主張其因閃避鐵蓋而碰到坑洞跌倒事實，於本院亦主張：
　　　「六十一至六十三之間標示（已填平之坑洞）就是致使我們跌倒的坑洞」，核
　　　與證人即住於六十一號之陳建璋證稱：「我接近吃晚飯的時候，聽見機車跌倒
　　　的聲音，打開窗戶探頭向外看到，被上訴人躺在地上，機車也倒在地上，安全
　　　帽都掉了，剛好在我們家六十一號的位置。我研判她是在六十三號馬路中間的
　　　坑洞跌倒，然後滾到六十一號前，該坑洞是在鐵蓋的旁邊。路燈都有開，路燈
　　　的距離大概是五十公尺，坑洞的位置在兩個路燈接近中間的位置比較暗。我下
　　　樓去有問她跌的怎麼樣，被上訴人有說都不能動，被上訴人說她碰到一個洞，
　　　然後就跌倒了，什麼也不記得了，我說等一下救護車就來了」等語，及證人即
　　　當日處理事故現場之警員陳龍彬證稱：「事發時我不在現場，處理事故時我是
　　　先到醫院再回到現場，是依受傷者所述再回到現場去勘查，沒有看到鐵蓋，但
　　　是有刮地痕，受傷的人在醫院是告訴我她是為了閃避鐵蓋才碰到坑洞跌倒，因
　　　刮地痕是在坑洞前方出現的，所以依我所判，受傷者應該是碰到坑洞才導致跌
　　　倒」等語相符。雖兩造二次會勘現場，被上訴人就其跌倒處究為如原審判決附
　　　圖所示之「圓形填補處」或「已填平之坑洞」有所不同，上訴人辯稱：被上訴
　　　人所指鐵蓋係如附圖所示六十五號上方九十公尺處之人孔蓋云云，惟從證人證
　　　詞、現場圖及原審勘驗筆錄綜合觀察，被上訴人當日係自菁山路六十五號上方
　　　往六十一號方向下坡方向行進，刮地痕自「已填平之坑洞」之前緣開始，被上
　　　訴人跌倒處應在該坑洞，而非「圓形填補處」，被上訴人所閃避之鐵蓋應係六
　　　十五號與六十三號間之人孔蓋，非九十公尺以外之人孔蓋。被上訴人主張因閃
　　　避如原審判決附圖所示之六十五與六十三號間之人孔蓋鐵板蓋而摔落上開「已
　　　填平之坑洞」跌倒而受傷之事實，堪予採信，上訴人所辯尚非可採。證人陳龍
　　　彬、陳建璋係就本身目睹之情形作證（車禍後被上訴人所在位置及車禍後現場
　　　坑洞位置），而非就他人之傳聞作證，故非屬傳聞證據，上訴人抗辯係傳聞證
　　　據云云，並不足採。
（四）按「公有公共設施因設置或管理有欠缺，致人民生命、身體或財產受損害者，
　　　國家應負損害賠償責任」，國家賠償法第三條第一項定有明文。按「國家賠償
　　　法第三條所定之國家賠償責任，係採無過失主義，即以該公共設施之設置或管
　　　理有欠缺，並因此欠缺致人民受有損害為其構成要件，非以管理或設置機關有
　　　過失為必要」，最高法院八十五年台上字第二七七六號判例可供參考。又「上
　　　訴人（台南市政府）管理之路段既留有坑洞未能及時修補，又未設置警告標誌
　　　，足以影響行車之安全，已不具備通常應有之狀態及功能，即係公共設施管理
　　　之欠缺，被上訴人因此受有身體或財產之損害，自得依國家賠償法第三條第一
　　　項及第九條第二項規定請求上訴人負賠償責任，至損害之原因，縱係由於某公
　　　司挖掘路面所致，倘認該公司應負責任，依同法第三條第二項之規定，上訴人
　　　對之有求償權，並不因而可免除上訴人對被上訴人之賠償義務」，最高法院七
　　　十三年年台上字第三九三八號判例可資參照。故國家賠償法第三條第一項係採
　　　無過失賠償責任，不以故意或過失為責任要件，祇須公有之公共設施因設置或
　　　管理有欠缺，致人民身體或財產受損害，國家或其他公法人即應負損害賠償責
　　　任，至國家或其他公法人對該設置或管理之欠缺有無故意或過失，或於防止損
　　　害之發生已否善盡其注意義務，均非所問。本件上訴人管理之菁山路面上留有
　　　約一平方公尺之坑洞未能及時修補，復未設置警告標示，足以影響行車安全，
　　　已不具備通常應有之狀態及功能，係屬公共設施管理之欠缺，被上訴人因此而
　　　受有身體之損害，兩者間有因果關係甚為明確，自得依上開條文規定，請求上
　　　訴人負賠償責任。本件經送台北市車輛行車事故鑑定委員會鑑定結果認為：維
　　　護單位（即上訴人）維護不週，被上訴人涉嫌閃避失控等語，有台北市車輛行
　　　車事故鑑定委員會九十一年四月一日北鑑審字第九一三○○六一三○○號鑑定
　　　意見書可稽（請見本審卷第六七頁至第七○頁）。上訴人雖請求送台北市政府
　　　交通局覆議，惟按鑑定人由受訴法院選任，此觀民事訴訟法第三百二十六條第
　　　一項規定甚明，台北市政府交通局與上訴人同屬台北市政府之內部機構，本院
　　　認不宜擔任鑑定人。本院認本件事證已甚明確，無再送請覆議必要，併予敘明
　　　。
五、被上訴人已與上訴人協議，經上訴人發給協議不成立之證明書，有八十九年一月
　　十日北市○○路字第八八六一六六四七００號函可稽，被上訴人自得依國家賠償
　　法第十條規定，為本件請求。復按「國家損害賠償，除依本法規定外，適用民法
　　規定」，國家賠償法第五條定有明文。按「因故意或過失，不法侵害他人之權利
　　者，負損害賠償責任」；「不法侵害他人之身體、健康、名譽或自由者，被害人
　　雖非財產上之損害，亦得請求賠償相當之金額」，修正前民法第一百八十四條第
　　一項前段、第一百九十五條第一項前段定有明文（本件事故發生於民法債編修正
　　前，依民法債編施行法第一條規定，應適用修正前之舊法）。又「不法侵害他人
　　之身體或健康者，對於被害人因此喪失或減少勞動能力或增加生活上之需要時，
　　應負損害賠償責任」，民法第一百九十三條第一項規定甚明。。茲依上開條文就
　　被上訴人請求損害賠償範圍應否准許，審酌如下：
（一）醫療費部分：
　１、被上訴人主張：受傷後於台北市立陽明醫院支出費用三千四百九十一元；自八
　　　十七年十一月四日至同月十四日於三軍總醫院住院、開刀費用計一十四萬三千
　　　七百五十八元、複診費用二千九百零八元；另於八十九年一月十六日至同月二
　　　十二日於振興復健醫學中心住院接受鋼板拔除手術費用計二萬八千零三十二元
　　　；另門診治療費用二千五百七十七元等事實，有被上訴人提出之陽明醫院、三
　　　軍總醫院、振興復建醫學中心之診斷證明書、醫療費收據在卷可稽。
　２、上訴人抗辯：全民健保之給付，應予扣除云云。按保險對象因汽車交通事故，
　　　經本保險提供醫療給付者，本保險之保險人得向強制汽車責任保險之保險人代
　　　位請求該項給付，全民健康保險法第八十二條固有明文，且該條規定係保險法
　　　第一百三十五條準用第一百零三條之特別規定，應優先於保險法第一百三十五
　　　條、第一百零三條之規定而為適用，故全民健康保險之被保險人因汽車交通事
　　　故，經全民健康保險提供醫療給付者，全民健康保險之保險人自得向強制汽車
　　　責任保險之保險人代位請求該項給付，且該部分為法定債之移轉，全民健康保
　　　險被保險人對於加害人之損害賠償請求權亦因而喪失（最高法院八十八年度臺
　　　上字第三五三號判決意旨參照）。惟查本件被上訴人係騎乘機車發生意外，而
　　　依強制汽車責任保險法規定之機車部分強制責任保險係自八十八年一月一日起
　　　始實施；且上訴人亦非強制汽車責任保險法所規定之「汽車所有人」（要保人
　　　），故被上訴人於八十七年十一月三日發生本件車禍時，自無適用強制汽車責
　　　任保險法之餘地，亦不生全民健康保險法第八十二條所謂全民健康保險之被保
　　　險人對侵權行為人之損害賠償請求權移轉予保險人之問題，被上訴人對侵權行
　　　為人之損害賠償請求權亦不因其受領全民健康保險給付而喪失，自仍得對上訴
　　　人請求全部醫療費用之損害（最高法院六十八年台上字第四二號判例、同院七
　　　十八年台上字第一一七四號判決、同院八十年台上字第七七七號判決參照）。
　３、本件被上訴人請求上開醫療費用，其中五百元係證明書費用（一百元、一百五
　　　十元、一百元、一百五十元，共五百元，請見原審卷第二六頁至第二七頁），
　　　與侵權行為無相當因果關係，應予扣除，被上訴人就醫療費用之損害共十八萬
　　　零二百六十元（3491+143758+2908+28032+0000-000=180260），原審判准五萬
　　　一千二百一十六元，而駁回被上訴人其餘醫療費用之請求，被上訴人並未提起
　　　上訴，未上訴部分，本院不得審酌，故醫療費用之損害，仍以五萬一千二百一
　　　十六元為準。
（二）購買護膝費用部分：被上訴人宜穿著護膝行走以保護，已據證人即被上訴人之
　　　診治醫師朱唯廉證述在卷，此部分支出四百五十元，有發票在卷可憑，上訴人
　　　亦不爭執，自屬必要。
（三）看護費用部分：被上訴人主張：其於八十七年十一月五日進行開放性復位及鋼
　　　板內固定及半月板修補手術，於同月四日住院，同月十四日出院，另於八十九
　　　年一月二十二日進行鋼板拔除手術時，於同月十六日入院，同月二十二日出院
　　　，住院期間無法自理，需人看護，而由其母鍾松英任看護工作，費用為四萬元
　　　等語。按因親屬受傷，而由親屬代為照顧被害人之起居，固係基於親情，但親
　　　屬看護所付出之勞力，並非不能評價為金錢，只因兩者身分關係密切而免除支
　　　付義務，此種親屬基於身分關係之恩惠，自不能加惠予加害人，故由親屬看護
　　　時，雖無現實看護費之支付，亦宜認被害人受有相當於看護費之損害，得向加
　　　害人請求賠償（最高法院八十六年度臺上字第二○○五號、八十九年度臺上字
　　　第一七四九號判決意旨參照）。經查被上訴人因本件意外受傷，自八十七年十
　　　一月四日至十一月十四日住院三軍總醫院十一日，有必要請全日看護，全日看
　　　護每日為二千元等情，有三軍總醫院九十年十二月十日善利字第九○一七三一
　　　四函可證（請見本審卷第四五頁）。被上訴人於八十九年一月十六日至八十九
　　　年一月二十二日住院振興復健醫學中心，其間約需三至五日的全日看護，全日
　　　看護為每日二千元等情，有財團法人振興復健醫學中心九十年十二月三十一日
　　　（九○）振醫字第一二○四號函可稽（請見本審卷第四四頁）。本院認：依被
　　　上訴人之病情，三軍總醫院以全日看護十一日，振興復健醫學中心，以全日看
　　　護五日為適當，全日看護為每日二千元，共三萬二千元。從而，被上訴人請求
　　　看護費部分在三萬二千元之範圍，自應准許。
（四）慰撫金部分：按慰撫金之多寡，應斟酌雙方之身分、地位、資力與加害之程度
　　　及其他各種情形核定相當之數額。其金額是否相當，自應依實際加害情形與被
　　　害人所受之痛苦及雙方之身分、地位、經濟狀況等關係決定之。本件被上訴人
　　　因被告管理之道路設置有疏失，致使其下肢左側骨、平台等多處骨折及十字韌
　　　帶斷裂之傷害。「被上訴人是從膝蓋的關節面斷到小腿的一半是成粉碎性骨折
　　　，從醫學角度來講，關節面有受傷是很麻煩的，被上訴人的前十字韌帶也斷裂
　　　了，半月板的外側也破裂了，就病患的受傷情形來講是很嚴重，屬於高能量撞
　　　及所致，因為原告的關節面受傷，所以對他的日常生活起居一定會造成影響，
　　　隨著她的年紀會慢慢的出來，如對她的蹲、跑、跳、跪一定會有影響」等情，
　　　業據證人朱唯廉證述甚詳（請見原審卷第一三二頁）。則被上訴人之肉體、精
　　　神自受極大痛苦，本院斟酌被上訴人上開受傷情形、受傷時為大學二年級學生
　　　、精神上痛苦、對將來之影響，上訴人為公務機關等實際狀況，認被上訴人請
　　　求精神慰撫金一百萬元尚屬過高，應以八十萬元為適當。逾此部分之請求，則
　　　無理由，應予駁回。上訴人抗辯：八十萬元慰撫金，顯屬過高云云，自不可採
　　　。
（五）綜上所述，被上訴人得請求之損害賠償共八十八萬三千六百六十六元。
六、按損害之發生或擴大，被害人與有過失者，法院得減輕賠償金額，或免除之，修
　　正前民法第二百十七條第一項定有明文（本件事故發生於民法債編修正前，依民
　　法債編施行法第一條規定，應適用修正前之舊法）。按「輕型機器腳踏車在市區
　　道路時速不得超過三○公里，郊外道路時速不得超過四○公里」、「：：因雨霧
　　致視線不清時，應減速慢行，作隨時停車之準備」、「汽車行駛時，駕駛人應注
　　意車前狀況．．．，並隨時採取必要之安全措施」，道路交通安全規則第九十三
　　條第一項第三款、第四款、第九十四條第二項各定有明文，而道路交通安全規則
　　第九十三第二項之汽車，依同規則第三條之規定，係包括輕型機器腳踏車。查：
　　依前揭道路交通事故調查報告表之註記：「道路坑空長一‧○公尺、寬○‧四
　　公尺、高○‧○四公尺」，等，足見該道路坑洞並非不明顯，被上訴人於本件事
　　故發生時，係中國文化大學新聞系二年級學生，往來系爭道路已有一年餘，就系
　　爭道路路況應相當熟稔，於騎乘輕型機車行經系爭道路時，倘依前揭道路交通安
　　全規則第九十三條第一項第三款，第九十四條第二項規定之時速行駛（不得超過
　　三○公里），且注意車前狀況，並隨時採取必要之安全措施，衡情，被上訴人應
　　得閃避該道路坑洞；於本件事故發生之當日，時值天雨路滑，依前揭道路交通安
　　全規則第九十三條第一項第四款之規定，被上訴人更應減速慢行，作隨時停車之
　　準備，則被上訴人更得閃避該道路坑洞，詎被上訴人竟未及閃避該道路坑洞，足
　　證被上訴人騎乘機車未遵行前揭道路交通安全規則之規定，注意車前狀況及減速
　　慢行，被上訴人就伊所受身體上損害，與有過失。菁山路門牌號碼越多坡度越
　　高，六十五號往前六十一號是呈下坡（請參見原審勘驗筆錄），該菁山路六十五
　　至六十一號路段坡度陡峭，被上訴人從六十五號往六十三、六十一號行進（見原
　　審勘驗筆錄），則被上訴人在坡度陡峭之路段，騎乘機車往下坡前進，參照道路
　　交通安全規則第九十三條規定，應減速慢行，隨時採行煞車之必要安全措施，以
　　免滑倒。惟查「現場刮地痕長八點六公尺，但無煞車痕」（參見道路交通世故調
　　查報告表），顯見被上訴人在坡度陡峭之路段，騎乘機車往下坡前進，未採煞車
　　，減速慢行，亦有過失。原審證人朱唯廉證稱：「就病患的受傷情形來講是很
　　嚴重，屬於高能量撞及所致！」等語（見原審九十年三月二十三日言詞辯論筆錄
　　），顯見被上訴人行車時速不低（超過時速三十公里），以致受傷。台北市政
　　府警察局交通大隊交通事故肇因初步分析研判表認為：「被上訴人閃避疏忽」（
　　請見本審卷第十七頁）。台北市車輛行車事故鑑定委員會鑑定意見書亦認為：「
　　甲○○駕駛 VVL-429號輕機車：涉嫌閃避失控（請見本審卷第六八頁至第七○頁
　　）。由前開證據，並參酌交通事故肇因初步分析研判表、鑑定意見，益足證明
　　被上訴人就伊身體所受傷害，顯與有過失，本院審酌被上訴人過失之程度，依修
　　正前民法第二百十七條第一項規定，認上訴人僅應負百分之六十之損害賠償責任
　　。過失相抵後，上訴人應賠償被上訴人五十三萬零二百元（883666×60%=530200
　　, 元以下四捨五入）及自民國八十九年六月九日即起訴狀繕本送達翌日起至清償
　　日止按週年利率百分之五計算之利息，為有理由，應予准許；逾此部分之請求，
　　為無理由，應予駁回。
七、本件事證已臻明確，兩造其餘攻擊、防禦方法及所提之證據，均與本案判斷結果
　　無影響，毋庸再予一一審酌，附此敘明。
八、綜上所述，被上訴人本於侵權行為之法律關係，請求上訴人給付五十三萬零二百
　　元，及起訴狀送達翌日起之法定利息，為有理由，應予准許。逾此所為請求，為
　　無理由，應予駁回。上開應准許部分，兩造陳明願供擔保請准宣告假執行及免為
　　假執行，經核並無不合。至於被上訴人敗訴部分，其假執行之聲請失所附麗，應
　　併予駁回。原審就超過上開應准許部分，為上訴人敗訴之判決，並為假執行之宣
　　告，自有未洽。上訴意旨就此部分指摘原判決不當，求予廢棄改判，為有理由。
　　至於上開應准許部分，原審判命上訴人給付，並為假執行之宣告，核無違誤，上
　　訴意旨，就此部分，仍執陳詞，指摘原判決不當，求予廢棄，為無理由，應駁回
　　其上訴。
九、據上論結，本件上訴為一部有理由，一部無理由，依民事訴訟法第四百五十條、
　　第四百四十九條第一項、第七十九條但書，判決如主文。
中　　　華　　　民　　　國　　九十一　　年　　　六　　　月　　 十八　　 日
　　　　　　　　　　　　　　　國家賠償法庭
                          　　　　審判長法　官　林　丁　寶
                          　　　　　　　法  官　高　鳳　仙
                          　　　　　　　法  官　林  恩  山
右正本係照原本作成。
不得上訴。
中　　　華　　　民　　　國　　九十一　　年　　　六　　　月　　 十九　　 日
　　　　　　　　　　　　　　　　　　　　書記官  周　淑　靜
